【裁判字號】    88,上訴,4335
【裁判日期】    890119
【裁判案由】    偽造文書
【裁判全文】
臺灣高等法院刑事判決                          八十八年度上訴字第四三三五號
    上  訴  人
    即  自訴人  乙  ○
    被      告  甲○○
                丁○○
                丙○○
                財政部台北市國稅局  設台北市○○路○段二號
右上訴人因自訴被告等偽造文書案件，不服臺灣台北地方法院，八十八年度自字第五
三八號，中華民國八十八年八月十二日第一審判決提起上訴，本院判決如左：
    主      文
上訴駁回。
    理      由
一、自訴意旨：如附件。
二、被告甲○○、丁○○、丙○○部分：
  (一)、按同一案件，經檢察官終結偵查者，不得再行自訴，又不得提起自訴而提起者
      ，應諭知不受理之判決，刑事訴訟法第三百二十三條第一項、同法第三百三十
      四條分別定有明文。
  (二)、查本件自訴人乙○自訴被告甲○○、丁○○、丙○○之犯罪事實，前經自訴人
      向台灣台北地方法院士林分院檢察處提出告訴，並經檢察官於民國七十六年九
      月七日偵查終結，為不起訴處分確定在案等情，業經原法院調閱台灣台北地方
      法院士林分院檢察處七十六年度偵字第四一九六號偵查卷宗核閱無訛，故自訴
      人對同一案件，於檢察官終結偵查後之八十八年六月十一日再行自訴，依照上
      開說明，已不得再行自訴，原審不經言詞辯論，逕為被告甲○○、丁○○、丙
      ○○不受理判決之諭知，經核並無不合。
三、被告財政部台北市國稅局部分：
  (一)、按法人為刑事被告，除有明文規定外，在實體上不認其有犯罪能力，在程序上
      不認其有當事人能力，故以法人為被告而起訴，即屬違背規定，應為不受理之
      判決；以非法人團體或政府機關為被告者亦同，最高法院五十四年台上字第一
      八九四號判例及最高法院八十二年度台上字第一七０四判決意旨參照。
  (二)、查本件被告財政部台北市國稅局係政府機關，而刑法理論與刑法之規定，均係
      就具有倫理道德性之自然人所建造而成者，且刑法概念中之行為係出於行為人
      之內在意思決定，而形諸於外在可見之行止，則被告財政部台北市國稅局因不
      具倫理與道德性及無法為作為或不作為之行止，在刑法上即不能成為適格之當
      事人。再者，自訴人所起訴之犯罪行為，法律上又無對於法人有處罰之特別規
      定，在程序法上自亦無當事人能力，故自訴人對被告財政部台北市國稅局提起
      自訴因非適格之當事人，即有未合，揆諸前開說明，自訴程式已違背規定，原
      審不經言詞辯論，逕就被告財政部台北市國稅局諭知不受理之判決，經核亦無
      違誤。
四、自訴人上訴意旨仍執陳詞指摘原判決不當，就原判決從程序結案不予受理自訴，
    各項論斷未置一詞，所稱司法不公云云，乃不熟悉訴訟程序造成誤會，按審理案
    件先應審究程序是否合法，始而探究實體爭執問題，起訴程式違背規定，依法即
    應不受理，自訴人未悉程序正義乃訴訟上之先決要件，漫事指摘原判決不當，並
    無理由，爰不經言詞辯論，駁回上訴。
據上論斷，應依刑事訴訟法第三百六十八條、第三百七十二條，判決如主文。
中     華     民     國    八十九   年       一       月      十九      日
                             臺灣高等法院刑事第十八庭
                                 審判長法  官  吳      敦
                                       法  官  陳  忠  行
                                       法  官  吳  明  峰
右正本證明與原本無異。
如不服本判決應於收受送達後十日內向本院提出上訴書狀，其未敘述上訴之理由者並
得於提起上訴後十日內向本院補提理由書（均須按他造當事人之人數附繕本）。
                                       書記官  李  華  安
中     華     民     國    八十九   年       一       月     二十一     日


司法院資訊處製作；財團法人民間司法改革基金會備份。
